臺灣臺南地方法院刑事判決　　　　　　 94年度交訴字第171號
公　訴　人　臺灣臺南地方法院檢察署檢察官
被　　　告　乙○○
　　　　　　　　　　　號
　　　　　　壬○○
上列被告等因過失致死等案件，經檢察官提起公訴（94年度營偵
字第513號、94年度偵字第8884號），本院判決如下：
    主  文
乙○○服用酒類，不能安全駕駛動力交通工具而駕駛，處有期徒
刑參月；又因過失致人於死，處有期徒刑貳年貳月；應執行貳年
肆月。
壬○○無罪。
    事  實
一、乙○○於民國九十三年十月十日晚間某時至翌（十一）日凌
    晨四時許，在臺南縣學甲鎮尚皇理容院與友人癸○○、李俊
    煌、李憶萱與蔡文娟共飲啤酒數瓶，因服用酒類後，已不能
    安全駕駛，詎仍不顧大眾行車安全，酒後駕駛車號ＵＪ－六
    四四六號自小客貨車搭載癸○○、李俊煌、李憶萱與蔡文娟
    ，沿臺南縣學甲鎮省道台十九線公路自南往北方向行駛，於
    十一日凌晨四時三十分許，途經台十九線公路與縣道南五三
    線公路設有閃光黃燈號誌之交岔路口時，本應注意酒後不得
    駕車及汽車行駛時，駕駛人應注意車前狀況，並隨時採取必
    要之安全措施，且遇閃光黃燈應減速接近，依當時情形，並
    非不能注意，竟疏未注意，未減速慢行，亦未注意車前狀況
    ，而撞及自對向駛來已左轉進入縣道南五三線公路，由壬○○所駕駛車號九Ｊ－０一三號之營業用全聯結車（後掛有Ｋ
    Ｌ－五八號營業全拖車）之拖車右後側，致乙○○受有頭部
    外傷併腦出血，右側血胸雙側肱骨粉碎性骨折，右髖股骨骨
    折併脫臼、股骨頸骨折、左橈骨骨折之傷害，癸○○受有左
    股骨骨折、頸椎神經損傷等傷害（此過失傷害部分未據告訴
    ），李俊煌受有頭頸部正面撞擊傷合併粉碎性骨折、顱腦損
    傷之傷害，李憶萱受有頭頸部正面撞擊傷合併骨折、顱腦損
    傷合併顱內出血之傷害，蔡文娟則受有頭頸正面撞擊傷合併
    粉碎性骨折、顱腦損傷之傷害。李俊煌、李憶萱與蔡文娟經
    送醫急救，均於到院前死亡。另乙○○經送佳里綜合醫院急
    救，為警前往醫院處理時發現酒味甚濃即委請醫院人員抽血
    檢驗，測得其血液中酒精含量竟高達百分之一三一．九MG/D
    L，換算呼氣中酒精濃度為每公升０．六五毫克之數值。
二、案經丁○○（李俊煌之父）、丙○○（李憶萱之父）、庚○○（蔡文娟之夫）訴由台南縣警察局學甲分局報請臺灣臺南
    地方法院檢察署檢察官偵查起訴。
    理  由
甲：被告乙○○部分：
一、訊據被告乙○○固坦承飲酒後於上揭時地與癸○○、李俊煌
    、李憶萱、蔡文娟共乘車號ＵＪ－六四四六號自小客貨車，
    並與被告壬○○所駕車號九Ｊ－０一三號之營業用全聯結車
    發生車禍，致其與癸○○受傷，及李俊煌、李憶萱、蔡文娟
    死亡等情，惟矢口否認有何上揭過失致人於死之犯行，辯稱
    ：上揭時地駕駛車號ＵＪ－六四四六號自小客貨車者係李俊
    煌，伊並沒有開車，且警方自該自小貨車方向盤及左前內門
    板所採血跡，經鑑驗結果係李俊煌所遺留，更可證明是李俊
    煌開車，伊就本件車禍並無過失云云。經查：
(一)、證人甲○○即處理本件車禍之員警於本院九十四年十一月九
    日審理時結證：「（在場被告乙○○是否在前座〈命證人當
    庭指認〉）？他當時是在前座，與李俊煌疊在一起。」、「
    （側翻是右翻或是左翻？）右翻，駕駛座在上方乘客坐在下
    方。」、「（李俊煌與乙○○何人壓誰？）李俊煌在下，乙○○在上。」、「（你於偵訊中表示是乙○○駕駛，依據為
    何？）是按照車子的側翻情形及李俊煌與乙○○在車內情形
    ，當時乙○○的腿是夾在駕駛座上，身體壓在李俊煌上面。
    」等語（見本院卷七十七、七十八頁），參以本件送警察
    大學鑑定，其卷附鑑定書內肇事重建內容分析，理由四略謂
    基於(甲)事故現場照片中，著黑色衣服者坐於駕駛座上，著白
    色衣服者坐於右前座上，與警繪之事故現場圖註明坐於右前
    座者為李俊煌，且與相驗照片中，死者李俊煌於驗屍台上沾
    血之衣服顏色是為白色相同，故事故現場照片中著黑色衣服
    坐於駕駛座上之人可確定為乙○○本人。(乙)車內乘客李俊煌
    、蔡文娟、李憶萱、癸○○等四人，大多傷及顏面、頸部、
    頂顳部至頂額枕骨等部位，僅乙○○另受有右側血胸、雙側
    肋骨粉碎性骨折，研判此傷應為汽車駕駛人因受駕駛座方向
    盤撞擊所致。而認肇事當時ＵＪ－六四四六號自小客車之駕
    駛人應為乙○○等情（見本院卷第一二四、一二五頁〈即該
    大學鑑定書第六、七頁〉）。被告乙○○、癸○○、李俊
    煌分別抽血檢驗測得其血液中酒精含量達百分之一三一．九
    MG/D L、百分之二０五．五MG/DL、百分之二三七MG/DL，有
    佳里綜合醫院藥毒物濃度檢驗單二紙、財團法人台灣基督長
    老教會新樓醫院一般生化檢驗單一紙可稽（見警卷第五十二
    、五十四、九十三年度相字第一二三九號相驗卷第一０七頁
    ），依上揭血液中酒精濃度數據，基於學理及臨床研究，可
    能呈現之症狀：被告乙○○係屬視力減弱、中樞神精系統遲
    緩；錯亂狀態，駕駛之體能困難增加；癸○○、李俊煌係屬
    喪失警覺心、嗜睡；麻痺狀態，駕駛人已進入恍惚狀態，駕
    駛不穩定，尤其李俊煌血液中酒精含量達百分之二三七MG/D
    L，係三人中酒精含量最高者，已接近百分之二五０MG/DL而
    更會呈現易進入睡眠狀態（參照七十九年八月交通部運輸研
    究所刊行之「駕駛人行為反應之研究－酒醉駕車對駕駛行為
    分析研究」第八、九頁【見本院卷第一七八至一八０頁】；
    佳里綜合醫院藥毒物濃度檢驗單註解【見警卷第五十二頁】
    ），顯見李俊煌已酒醉致無法駕駛，而被告乙○○就其酒精
    濃度對之所造成之影響，僅增加駕駛之體能困難，尚非有嗜
    睡情狀，未達到完全無法駕駛之程度。再比對卷附現場照
    片所示車號ＵＪ－六四四六號自小客貨車右翻，駕駛座在上
    方乘客坐在下方，被告乙○○壓在李俊煌上面等情，益徵被
    告乙○○車禍發生當時，確係坐在駕駛座上，苟係李俊煌位
    於駕駛座，以該車右翻之情狀，顯無可能呈現被告乙○○會
    壓在李俊煌上面之場景。綜上，足認本件車禍當時駕駛ＵＪ
    －六四四六號自小客車之駕駛人應為乙○○無誤。
(二)、證人戊○即被告乙○○之叔父於九十四年十一月九日本院審
    理時結證：「（癸○○在佳里醫院時有無表示ＵＪ-6446 自
    小客車是何人所駕駛？）他說是九齒（李俊煌）。」、「（
    癸○○可以說話嗎？）可以，當時警員有跟癸○○製作筆錄
    並有拿錄音機要錄音，癸○○當時有說話，他表示車子是九
    齒（李俊煌）所駕駛。」（見本院卷第八十三、八十四頁）
    等語；同日審理證人癸○○結證稱：「（你對戊○的陳述〈
    你說車子是李俊煌開的〉有何意見？）我當時已經不省人事
    。」、「（你當時有看到戊○在佳里醫院嗎？）沒有。」（
    見本院卷第八十五頁）等語，參以證人癸○○警詢及本院審
    理中，均證稱並不知道何人駕車等情（見警卷第十九、二十
    頁、本院卷第七十九頁），雖於偵查中曾結證稱上揭自小客
    貨車係被告乙○○所駕駛云云，惟於本院九十四年十一月九
    日審理中結證稱：「（你於偵訊中表示車子是乙○○所開，
    有何意見？）是檢察官拿相片給我看，我判斷的。」（見本
    院卷七十九頁）等語，足認證人癸○○於偵查中之證述係以
    卷內相片等相關資料之判斷而為，非憑其親身耳聞目睹，故
    其於偵查中對被告乙○○指認之證供，憑信性不足，再互核
    其警詢、本院審理中之證述，足見證人癸○○於車禍發生當
    時應不知道何人駕車甚明。從而，證人癸○○即無法確認Ｕ
    Ｊ－六四四六號自小客貨車之駕駛者，證人戊○又何能耳聞
    證人癸○○指稱駕駛上揭車輛者係李俊煌？又證人戊○係被
    告乙○○之叔父，其證供難免出於袒護而有偏頗之虞，故證
    人戊○之證詞並不足採信。
(三)、被告乙○○辯稱警方自ＵＪ－六四四六號自小客貨車方向盤
    及左前內門板採得血跡，經鑑驗結果均係李俊煌所遺留，可
    認李俊煌係開車者云云，依卷附內政部警政署刑事警察局九
    十四年七月十二日刑醫字第０九四００二八三三三號鑑驗書
    （見九十四年營偵字第五一三號偵查卷第四頁）鑑驗結論亦
    略謂：本案李俊煌DNA- STR型別與貴分局前次檢送「乙○○
    涉嫌駕駛過失致死案」U J-6446號自小客車左前門板及方向
    盤血跡DNA-STR型別相符等語，惟查李俊煌因本件車禍致頭
    頸部正面撞擊傷合併粉碎性骨折，頭部迸裂血肉模糊之情狀
    ，有相驗屍體證明書（見上揭相驗卷第七十頁）、李俊煌車
    禍現場之照片（見警卷六十八、七十四頁；上揭相驗卷第五
    十六、六十二頁）及相驗照片（見上揭相驗卷第一一六至一
    一九頁）在卷可稽，李俊煌即於車禍發生當時瞬間頭部迸裂
    ，其噴濺血液當然會沾附於車內，從而，該車方向盤及左前
    內門板所採得血跡鑑驗結果雖係李俊煌所遺留，然僅足證明
    車禍當時撞擊力道之大，致李俊煌頭部迸裂，血液噴濺於該
    車方向盤及左前內門板，惟單憑此一血跡噴濺方位，並不足
    以推論認定駕駛者為何人，又苟係李俊煌為該車駕駛者，何
    以李俊煌查無上揭(一)論述駕駛者所呈現之證據？故被告乙○○所辯尚無可採。
(四)、上揭事實，核與證人甲○○於本院審理時結證情節相符，復
    有道路交通事故現場圖、道路交通事故調查報告表（一）、
    （二）、佳里綜合醫院藥毒物濃度檢驗單、李俊煌、蔡文娟
    新樓醫院診斷證明書、李憶萱佳里綜合醫院法醫參考病歷摘
    要、李俊煌、蔡文娟、李憶萱勘驗筆錄、相驗屍體證明書、
    驗斷書各一紙及現場照片四十張在卷可考。再者，按汽車行
    駛時，駕駛人應注意車前狀況；汽車行駛至交岔路口其行進
    應遵守燈光號誌，並隨時採取必要之安全措施；閃光黃燈表
    示警告，車輛應減速接近，注意安全，小心通過，道路交通
    安全規則第九十四條第三項前段、第一百零二條第一項第一
    款、道路交通標誌標線號誌設置規則第二百十一條一項第一
    款分別定有明文，被告乙○○駕車自應注意上述道路交通安
    全規定。又依附卷之交通事故調查報告表所載，本件肇事時
    、地之天候、路況、視距皆良好，則肇事彼時，被告乙○○
    並無不能注意之情事，竟疏未注意及此，而撞擊壬○○所駕
    駛九Ｊ－０一三號之營業用全聯結車之拖車右後側，致被害
    人李俊煌受有頭頸部正面撞擊傷合併粉碎性骨折、顱腦損傷
    ；被害人李憶萱受有頭頸部正面撞擊傷合併骨折、顱腦損傷
    合併顱內出血；被害人蔡文娟則受有頭頸正面撞擊傷合併粉
    碎性骨折、顱腦損傷而死亡，其顯有應注意能注意而不注意
    之過失責任，且被告乙○○肇事與被害人三人之死亡結果間
    ，復具有相當因果關係。另本件先送臺灣省臺南區車輛行車
    事故鑑定委員會鑑定意見略謂：乙○○酒醉駕駛小客貨車，
    行經設有閃光黃燈號誌岔路口，未減速慢行，未注意車前況
    ，為肇事主因；嗣再送台灣省車輛行車事故覆議鑑定委員會
    鑑定覆議意見略謂：乙○○酒精濃度過量於夜間駕駛自小客
    貨車，行經閃光黃燈號誌岔路口，未減速接近注意安全小心
    通過，撞及即將完成左轉之鄭車子車右後，為肇事原因，有
    臺灣省臺南區車輛行車事故鑑定委員會九十四年二月二日南
    鑑字第０九四五九００四一四號函附鑑定意見書、台灣省車
    輛行車事故覆議鑑定委員會會九十四年六月十七日府覆議字
    第０九四０一００三四九號函附覆議意見書在卷可稽（見上
    揭相驗卷第一三四、一七二頁）。另再送警察大學鑑定結果
    略謂：乙車（ＵＪ－六四四六號自小客貨車）駕駛乙○○嚴
    重酒醉駕駛UJ- 6446號自小客貨車，血液中之酒精濃度高達
    131.9mg/dL，行駛至南53線路口時，當甲車（即九Ｊ－０一
    三號）進行轉彎行駛過程中，乙車駕駛乙○○未採取減速、
    閃避等措施，於該路口內乙車行向之內側車道處，直接撞擊
    甲車全聯結之子車右後車廂尾部，導致乙車駕駛乙○○受傷
    ，乙車車內乘客李俊煌、蔡文娟、李憶萱等三人傷重死亡及
    癸○○受傷為肇事主因，有該大學鑑定書在卷可參（見本院
    卷第一二五頁〈即該大學鑑定書第八頁〉），與上揭本院就
    被告乙○○過失責任之認定並無齟齬，自可供本院參考。又
    按刑法第一百八十五條之三所規範之服用酒類或其他相類之
    物，不能安全駕駛動力交通工具而駕駛之公共危險行為，係
    屬抽象危險犯之規定，此種抽象危險犯係伴隨飲酒過量駕車
    之行為當然成立，亦即祇須客觀上有此行為，危險即視為當
    然存在，是否果真肇事，並不影響公共危險罪責之成立，然
    如確實因之駕車肇事，其刑責之明顯性更不待言。又飲用酒
    類後所吐氣酒精濃度超過每公升０．二五毫克或血液中酒精
    濃度超過百分之０．０五以上者不得駕車，道路交通安全規
    則第一百十四條第一款亦定有明文，查被告乙○○係在九十
    三年十月十一日五時五十一分，經抽血檢驗其血液酒精成份
    達一三一．九MG/D L，換算吐氣酒精濃度為０．六五MG/L
    ，有卷附佳里綜合醫院藥毒物濃度驗單一紙可稽（見警卷第
    五十三頁），參以被告乙○○發生上揭車禍等情，顯見被告
    乙○○當時已因不勝酒力而影響其行車判斷力及控制力，其
    行車控制力已減弱至不能安全駕駛之程度至為灼然。綜上，
    被告乙○○所辯顯係卸責之詞，不足採信，事證明確，被告
    乙○○上開犯行洵堪認定。
二、被告乙○○行為後，刑法業於九十四年一月七日修正公布，
    並於九十五年七月一日施行，修正前刑法第五十一條規定：
    「數罪併罰，分別宣告其罪之刑，依左列各款定其應執行者
    ：」其中第五款規定：「宣告多數有期徒刑者，於各刑中之
    最長期以上，各刑合併之刑期以下，定其刑期。但不得逾二
    十年。」修正後刑法第五十一條第五款規定：「宣告多數有
    期徒刑者，於各刑中之最長期以上，各刑合併之刑期以下，
    定其刑期。但不得逾三十年」比較結果，修正後刑法並非較
    有利於行為人，依刑法第二條第一項本文之規定，仍應依修
    正前刑法，定其應執行之刑（最高法院九十五年第八次刑事
    庭會議決議參照）。
三、核被告乙○○所為，係犯刑法第一百八十五條之三之服用酒
    類，不能安全駕駛動力交通工具而駕駛罪及第二百七十六條
    第一項過失致人於死罪。其前後一段時間在不能安全駕駛之
    狀態下駕駛前揭車輛之行為，係於密切接近時間與地點實施
    ，侵害同一公眾行車安全之社會法益，各行為之獨立性極為
    薄弱，依一般社會健全觀念，在時間差距上，難以強行分開
    ，刑法評價上，以視為數個舉動之接續施行，合為包括之一
    行為予以評價，較為合理，應認係包括之一罪，而屬接續犯
    。再其以一駕車肇事行為，同時致被害人李俊煌、李憶萱、
    蔡文娟死亡，係以一過失行為觸犯三個過失致人於死罪名，
    為想像競合犯，應依刑法第五十五條之規定，從一重過失致
    人於死罪處斷（參照最高法院九十五年第八次刑事庭會議決
    議認修正後刑法第五十五條但書係科刑之限制，為法理之明
    文化，非屬法律之變更）。又其係汽車駕駛人酒醉駕車因而
    致被害人死亡，就過失致人於死部分，應依道路交通管理處
    罰條例第八十六條第一項規定加重其刑。被告乙○○所犯前
    開二罪間，犯意各別，行為互異，應予分論併罰。爰審酌本
    件交通事故係因被告乙○○過失所致，其率爾酒醉駕車疏忽
    釀禍致人於死，除被害人三人橫死之慘痛外，渠家屬與之天
    人永隔誠為至悲，尚未與被害人家屬達成民事和解，賠償其
    損害、犯罪後並無悔悟及檢察官之求刑等一切情狀，量處如
    主文所示之刑，併定其應執行之刑。
乙：被告壬○○部分：
一、公訴意旨另略以：被告乙○○駕駛車號ＵＪ－六四四六號自
    小客貨車搭載癸○○、李俊煌、李憶萱與蔡文娟，而於上揭
    時、地撞及適時自對向駛來，左轉時，應注意汽車行經交岔
    路口時，轉彎車應讓直行車先行，而依當時情形，亦非不能
    注意，竟亦疏未注意，而逕行左轉，由被告壬○○（係佳皇
    交通股份有限公司司機，平日以駕駛該公司全聯結車載運貨
    物為業，為從事駕駛業務之人）所駕駛車號九Ｊ－０一三號
    之營業用全聯結車（後掛有ＫＬ－五八號營業全拖車），致
    被告乙○○受有頭部外傷併腦出血，右側血胸雙側肱骨粉碎
    性骨折，右髖股骨骨折併脫臼、股骨頸骨折、左橈骨骨折之
    傷害，癸○○受有左股骨骨折、頸椎神經損傷等傷害，李俊
    煌受有頭頸部正面撞擊傷合併粉碎性骨折、顱腦損傷之傷害
    ，李憶萱受有頭頸部正面撞擊傷合併骨折、顱腦損傷合併顱
    內出血之傷害，蔡文娟則受有頭頸正面撞擊傷合併粉碎性骨
    折、顱腦損傷之傷害。李俊煌、李憶萱、蔡文娟送醫於到院
    前死亡，因認被告壬○○涉犯刑法第二百七十六條第二項業
    務過失致人於死罪嫌及第二百八十四條第二項前段業務過失
    傷害罪嫌。
二、公訴人認被告壬○○涉犯前揭犯行，係以道路交通事故現場
    圖、現場相片、診斷證明書、道路交通事故調查報告表(一)(二)
    、勘驗筆錄、相驗屍體證明書、驗斷書、其偵查中之自白及
    告訴人癸○○、乙○○之指訴為主要論據。
三、按犯罪事實應依證據認定之，無證據不得認定犯罪事實；又
    不能證明被告犯罪者，應諭知無罪之判決，刑事訴訟法第一
    百五十四條第二項、第三百零一條第一項分別定有明文。次
    按犯罪事實之認定，應憑真實之證據，倘證據是否真實尚欠
    明確，自難以擬制推測之方法，為其判斷之基礎；而認定犯
    罪事實之證據係指足以認定被告確有犯罪行為之積極證據而
    言，該項證據自須適合於被告犯罪事實之認定，始得採為斷
    罪資料；再訴訟上證明之證據資料，須於通常一般之人均不
    致有所懷疑，而得確信其為真實之程度者，始得據為有罪之
    認定，倘其證明尚未達到此一程度，而有合理之懷疑存在，
    復無其他調查途徑可循，根據「罪證有疑，利於被告」之證
    據法則，即無從為被告有罪之確信，法院即應為無罪之判決
    ，最高法院分別著有五十三年臺上字第六五六號、二十九年
    上字第三一０五號、七十六年臺上字第四九八六號判例可資
    參照。
四、訊據被告壬○○固坦承有於九十三年十月十一日凌晨，駕駛
    車牌號碼九Ｊ－０一三號之營業用全聯結車，行經臺南縣學
    甲鎮省道台十九線公路與縣道南五三線公路交岔路口轉彎時
    ，遭乙○○駕駛車號ＵＪ－六四四六號自小客貨車撞及子車
    右後車廂之事實，惟堅詞否認有何過失致人於死及傷害之犯
    行，辯稱伊見來車之車燈還很遠，確定沒有危險，有足夠的
    時間才左轉，而且伊所駕全聯結車已經轉彎即將完成，並無
    法注意其車後乙○○駕駛自小客貨車的行車動向等語。經查
    ：
(一)、按九十三年十月十一日當時有效之道路交通安全規則第一百
    零二條第一項第六款規定：「轉彎車應讓直行車先行。但直
    行車尚未進入交岔路口，轉彎車已達中心處開始轉彎，直行
    車應讓轉彎車先行。」，參核卷附本件道路交通事故現場圖
    及現場照片所示，被告壬○○所駕車牌號碼九Ｊ－０一三號
    之營業用全聯結車，自臺南縣學甲鎮省道台十九線公路由北
    往南行駛，左轉縣道南五三線公路，該車尾部之拖車幾已駛
    離台十九線公路之交岔路口，僅餘拖車車尾小部分尚停留在
    該公路北向之機車優先道上，顯見被告壬○○所駕上揭車輛
    於上開交岔路口已達中心處開始轉彎，且已幾近轉彎完成甚
    明，依上開道路交通安全規則所定被告乙○○駕駛自小客貨
    車之直行車自應讓被告壬○○全聯結車之轉彎車先行，至為
    灼然。本件經送台灣省車輛行車事故覆議鑑定委員會覆議意
    見亦謂壬○○無肇事因素等語，有上揭覆議意見書在卷可稽
    （見上揭相驗卷第一七二頁）。
(二)、本件送台灣省台南區車輛行車事故鑑定委員會鑑定結果略謂
    壬○○駕駛全聯結車，行經設閃光黃燈號誌肇事岔路口，轉
    彎未充分注意，為肇事次因等語，有該鑑定書意見書附卷可
    參（見上揭相驗卷第一三四頁），惟此一鑑定意見業經台灣
    省車輛行車事故覆議鑑定委員會推翻在案，且該覆議鑑定委
    員辛○○於本院九十四年十一月十七日審理中以鑑定人身分
    結證稱：「（就本件車禍是否你鑑定？）沒錯。」、「（本
    件鑑定過程是否採合議制？共有多少委員鑑定？鑑定結果為
    何？）是，共有八名鑑定委員，本件鑑定結果一致任何這個
    鑑定結果，並不是經過表決。」、「（是否知道臺灣省台南
    區車輛行車事故鑑定委員會鑑定意見結果？）知道。」、「
    （為何會推翻臺灣省台南區車輛行車事故鑑定委員會鑑定意
    見？）我們認為初議結果認定轉彎車未充分注意的理由不夠
    具體，不恰當的理由有三，認定壬○○應該沒有肇事因素：
    一、鄭車到達路口開始左轉時，李車還沒有到路口，按照道
    路交通安全規則第102 條第1項第6款但書規定，轉彎車到達
    中心點開始左轉，直行未達路口，轉彎車有優先通行權。根
    據肇事路口是比較大的路與較小的路垂直交岔，以本案鄭車
    是兩段式聯結車要轉進六米的小路一定要車頭先超過一點才
    能帶動後面聯結車轉彎，進入六米寬的小路，所以他的車子
    車頭一定會超過路口中心線，一般車子在通過交岔路口時不
    一定要通過中心點，但是鄭車是兩段式的全聯結車，車長達
    22公尺，所以他的車子一定通過中心點。二、這種特殊車子
    要左轉，一定要很慢很慢，他在警訊說他轉彎時速約十公里
    左右，我相信他講的應該可以採信，這是經驗法則，如果車
    速過快無法兩段式左轉，離心力會導致他翻車，但是翻車的
    過程不一定造成前段、後段，必須考量載重量及速度。該車
    全長22公尺，車頭決定左轉，從中心點附近決定要左轉到撞
    擊點共28公尺（中央分隔島第內側車道分向線3. 5公尺加上
    1.76公尺之二分之一及0.88公尺加上3.5公尺車長22公尺）
    ，從開始轉彎點到撞擊點的車頭位置合計大約28公尺（概估
    ），撞擊點大約是在內外車道線靠近外車道，以他當時陳述
    時速十公里回推每秒約2.78公尺，大約要10.07秒，從轉彎
    到被撞大約要10.07秒，自小客車經檢察官勘驗結果事故後
    的時速大約55公里，但是按照依常理，時速計數器會因為煞
    車往回走，所以當時時速應該比55公里高，依據自小客車的
    破損情形，絕對不是以時速55公里所能造成的。以時速55公
    里計算，每秒的速率15. 27公尺，換成10.07秒還沒有撞及
    前，小客車位置離撞擊點應該是153.7公尺，如果是白天153
    .7 公尺可能還可以看得到，但是案發時間是深夜，駕駛人
    會覺得該自小客車離他很遠。不至於發生立即的危險。三、
    基於上開二點理由，鄭車完全可以適用信賴原則，因為鄭車
    本身沒有任何過失，沒有任何涉及肇事違規行為，所以他在
    轉彎時，會信賴是小客車應該有充分時間採取安全措施不至
    於發生碰撞。」等語（見本院卷第一００至一０二頁），參
    以上揭(一)所述道路交通安全規則所定轉彎車已達中心處開始
    轉彎，直行車應讓轉彎車先行乙節，足見台灣省台南區車輛
    行車事故鑑定委員會對於被告壬○○責任之鑑定結果，尚非
    可採。
(三)、本件另再送中央警察大學鑑定鑑定結果雖未述及被告壬○○
    之肇事責任，惟於肇事原因研判析理由二則略謂：「甲車曳
    引全聯結車當整體車身，欲橫越路口左轉時，當時甲車車身
    並無反光之醒目標識，在夜間的視線差，較無法對駕駛人產
    生警示之效果，且對橫向車道之駕駛人言，通常無法去作正
    確的判斷，該橫向行駛於路口之車輛，是否為曳引全聯結車
    或僅是一般大貨車，而且，該曳引全聯結車車長達二十一公
    尺，要轉彎橫向穿越路口時，需考量所需左轉時間較長，尤
    其在視線較差夜間，應有足夠之時間做轉彎之動作，以確保
    左轉之安全，亦是甲車之過失。」等語，有該大學上揭鑑定
    書附卷可考，然(甲)按道路交通安全規則附件七「車輛燈光與
    標誌檢驗規定」（十四）汽車（車長六公尺上者）及拖車側
    方非三角形反光標誌之規定係自九十一年七月一日起新登記
    檢驗領照之汽車及拖車始有適用，被告壬○○所車牌號碼九
    Ｊ－０一三號之營業用全聯結車原發照日期係八十八年五月
    十四日；ＫＬ－五八營業全拖車原發證日期係八十三年十月
    十一日，有各該車行車執照影本各一紙在卷可參（見警卷第
    八十五頁），足見其上揭全聯結車及拖車尚無適用道路交通
    安全規則附件七「車輛燈光與標誌檢驗規定」（十四）有關
    反光標誌設置之規定甚明。(乙)參以上揭(一)所述道路交通安全
    規則所定轉彎車已達中心處開始轉彎，直行車應讓轉彎車先
    行乙節，且被告壬○○所駕上揭車輛尾部之拖車幾已駛離台
    十九線公路之交岔路口，僅餘拖車尾小部分尚停留在該公路
    北向之機車優先道上，被告壬○○顯已考量左轉之時間，否
    則遭被告乙○○駕駛車號ＵＪ－六四四六號自小客貨車撞擊
    之位置，即不可能在其拖車右後車廂之尾部，足見警察大學
    對於被告壬○○責任之鑑定結果，亦非可採。
(四)、綜上，被告壬○○被訴涉犯上揭犯行應屬不能證明，此外，
    復查無其他積極證據足以證明被告壬○○確有何上揭業務過
    失傷害及致人於死之犯行，自應為被告壬○○無罪之諭知。
據上論斷，應依刑事訴訟法第二百九十九條第一項前段、第三百
零一條第一項，道路交通管理處罰條例第八十六條第一項，刑法
第二條第一項前段、第一百八十五條之三、第二百七十六條第一
項、第五十五條，修正前刑法第五十一條第五款，刑法施行法第
一條之一，判決如主文。
本案經檢察官己○○到庭執行職務
中　　華　　民　　國　　96　　年　　3　　月　　30　　日
　　　　　　　　　    交通法庭  審判長  法 官 林英志
                                        法 官 洪士傑
                                        法 官 鍾邦久
以上正本證明與原本無異。
如不服本判決，應於判決送達後10日內，向本院提出上訴狀（應
附繕本），上訴於臺灣高等法院臺南分院。
　　　　　　　　　　　　　　　　       書記官 陳慧玲
中　　華　　民　　國　　96　　年　　3　　月　　30　　日
附錄本件論罪科刑依據之法條：
中華民國刑法第185條之3（醉態駕駛罪）
服用毒品、麻醉藥品、酒類或其他相類之物，不能安全駕駛動力
交通工具而駕駛者，處1年以下有期徒刑、拘役或3萬元以下罰金
中華民國刑法第276條第1項（過失致死罪）
因過失致人於死者，處 2 年以下有期徒刑、拘役或 2 千元以下
罰金。
